【裁判字號】    98,抗,12
【裁判日期】    980220
【裁判案由】    本票裁定抗告
【裁判全文】
臺灣彰化地方法院民事裁定                98年度抗字第12號
抗  告  人  乙○○
相  對  人  甲○○
上列抗告人因與相對人間之本票裁定事件，對於中華民國98年1
月9日本院所為之裁定（97年度司票字第1364號）提起抗告，裁
定如下：
    主  文
抗告駁回。
抗告程序費用新台幣壹仟元由抗告人負擔。
    理  由
一、按「執票人向本票發票人行使追索權時，得聲請法院裁定後
    強制執行。」，票據法第123條定有明文。次按票據法第123
    條所定執票人就本票聲請法院裁定強制執行事件，係屬非訟
    事件，故法院於為准駁之裁定時，僅能依該法條規定，就形
    式上審查聲請人是否為本票執票人，能否行使追索權，相對
    人是否為本票發票人等事項決定強制執行許可與否，並無確
    定實體上法律關係存否之效力，如執票人或債務人就票據債
    務之存否有爭執時，應另行提起確認之訴，以資解決，殊非
    非訟事件所得審究。
二、查聲請人主張其執有相對人所簽發如原裁定所示之本票3紙
    （下稱系爭本票），詎屆期提示未獲付款，爰依票據法第
    123條規定聲請裁定准許強制執行等情，惟因相對人實乃系
    爭本票之受款人，並非發票人，聲請人對非發票人聲請本票
    裁定，自非適法，經原裁定不予准許，逕為駁回在案。抗告
    提起抗告意旨略以：受款人之記載與否並非絕對應記載事項
    ，依「票據有效解釋原則」，抗告人即執票人自始即從相對
    人即發票人取得系爭3張支票，此可從簽名之筆跡及色澤觀
    察自明，且依社會一般通念執票人何須於本票上按指印，故
    系爭本票確係相對人所親簽之無記名本票無誤云云。按票據
    為文義證券，票據上之權利義務悉依證券上所載文句而決定
    其效力，票據債務人應依票據文義負責者，以該債務人在票
    據上簽名或蓋章為前提，且票據依法應或得記載之事項甚多
    ，法律上之文義各異，是仍應以債務人之簽名或蓋章靠近何
    欄位以判斷其應負之法律責任，如謂簽名或蓋章於票據正面
    者均應負發票人責任，則失票據法就記載事項各別定義之目
    的。經查，系爭本票上相對人係簽名於受款人欄，靠近發票
    人欄處之簽名者為林獻樑（相對人甲○○之父，此有戶籍謄
    本在卷可稽），雖其二人之簽名各有一枚指印捺於上，因票
    據應以簽名或蓋章為之，如以指印代簽名亦須在文件上經二
    人簽名證明，始與簽名有同等之效力，民法第三條第三項定
    有明文，因此抗告人之上開主張，顯無理由，原裁定以其聲
    請不適法，駁回其本票強制執行之聲請，於法並無不合。從
    而，抗告人提起抗告為無理由，應予駁回。
三、據上論結，本件抗告為無理由，依非訟事件法第46條、第21
    條第2項，民事訴訟法第495條之1第1項、第449條第1項、第
    95條、第78條，裁定如主文。
中    華    民    國    98    年    2     月    20    日
                  民事第一庭   法  官  黃倩玲
以上正本係照原本作成。
如不服本裁定，僅得於收受本裁定正本送達後10日內，以適用法
規顯有錯誤為理由，向本院提出再抗告狀，（須附繕本一份及
繳納再抗告裁判費新台幣1,000元），經本院許可後紿可再抗告。
                               書記官  楊美芳
中    華    民    國    98    年    2     月    20    日


司法院資訊處製作；財團法人民間司法改革基金會備份。
